臺灣高雄地方法院民事判決　九十二年度訴字第三四四三號
　　原　　　告　甲○○
　　被　　　告　乙○○
　　訴訟代理人　曾仁勇律師
右當事人間侵權行為損害賠償等事件，經本院於民國九十三年五月十八日言詞辯論終
結，判決如下：
    主      文
被告應給付原告新臺幣壹萬元及自民國九十二年十一月二十六日起至清償日止，按週
年利率百分之五計算之利息。
原告其餘之訴駁回。
訴訟費用由被告負擔二十分之一，餘由原告負擔。
本判決原告勝訴部分得假執行，但被告如以新臺幣壹萬元供擔保後，得免為假執行。
原告其餘假執行之聲請均駁回。
    事實及理由
一、原告主張：被告先後於民國九十一年一月間某日、六月十二日上午十一時許及六
    月十四日十三時許，分別撥打電話向原告友人陳奉吾、黃柏恩、譙長江指稱原告
    有開設賭場、經營色情行業、擄人勒贖及教唆殺人等不實言論，致原告名譽嚴重
    受損，為此乃依侵權行為損害賠償之法律關係，請求判令被告應給付新臺幣（下
    同）二十萬元之精神慰撫金及自起訴狀繕本送達之翌日即九十二年十一月二十六
    日起至清償日止，按週年利率百分之五計算之利息，並應在聯合報、中國時報、
    自由時報頭版刊登道歉啟事一日，且願供擔保請准宣告假執行。
二、被告則以：伊與訴外人譙長江、陳奉吾二人之電話對話，均係於其等二人主動來
    電時，伊予臨時傳述意見而已，且伊並未提及原告有開設賭場、經營色情行業、
    擄人勒索或教唆殺人等情事，而其名譽有無受侵害，應以社會上對其評價是否貶
    損為斷，本件原告前有殺人、妨害自由、脫逃、恐嚇及流氓等前科，其素行原即
    不良，且曾經報章雜誌廣加報導，而訴外人黃柏恩、陳奉吾、譙長江既均為原告
    友人，對此自應知悉，故被告縱有為上開言論，亦不致對原告之聲譽造成貶損，
    原告本件損害賠償請求並無理由，爰請求判決駁回原告之訴及假執行之聲請，如
    受不利之判決，並願供擔保請准宣告免為假執行。
三、本件原告主張被告分別於右揭時日於電話中向其友人陳奉吾、黃柏恩、譙長江指
    稱其有開設賭場、經營色情行業、擄人勒贖及教唆殺人等語乙節，業據證人陳奉
    吾、黃柏恩、譙長江分別於臺灣臺北地方法院檢察署九十二年度偵字第三五三號
    被告所涉誹謗案件之警詢及偵查中證述在卷，此有卷附上開偵查卷宗可資佐憑，
    而被告對其確有接獲證人譙長江、陳奉吾之來電等情亦不爭執，則兩相對照證人
    所述情節及被告所另自承之其曾因見電視節目播出有關原告與譙長江之內容諸多
    不妥，遂致電「全民廉政基金會」申訴，希望該基金會能代為向電視臺反應等語
    ，自堪信原告此部分主張為真實。
四、按「民法上名譽權之侵害非即與刑法之誹謗罪相同，名譽有無受侵害，應以社會
    上對個人評價是否貶損作為判斷之依據，苟其行為足以使他人在社會上之評價受
    到貶損，不論其為故意或過失，均可構成侵權行為，其行為不以廣佈於社會為必
    要，僅使第三人知悉其事，亦足當之」，又「名譽為人格之社會評價，名譽有無
    受侵害，應以社會上對其評價是否貶損以為斷。刑法上妨害名譽罪之成立，固以
    公然侮辱或意圖散布於眾而指摘或傳述足以毀損他人名譽之事為要件。惟在民法
    上，若已將足以毀損他人名譽之事表白於特定第三人，縱未至公然侮辱之程度，
    且無散布於眾之意圖，亦應認係名譽之侵害，蓋既對於第三人表白足以毀損他人
    名譽之事，則其人之社會評價，不免因而受有貶損」，最高法院九十年臺上字第
    六四六號、八十六年度臺上字第三０五號分別著有判例、判決意旨可資參照。本
    件原告曾因妨害自由、殺人未遂、恐嚇及流氓等案件經判刑確定並執行完畢，此
    固有原告所不爭執之臺灣高等法院被告全國前案紀錄表附卷可稽，惟被告所為指
    述內容，與上開前科紀錄並未盡相符，且其復未舉證證明原告有何開設賭場或經
    營色情行業等不法事實，則其對第三人指摘之內容自尚難信為真實，是本件被告
    既向特定之第三人指稱原告有上開不實事項，其雖未散佈於眾或以公然方式為之
    ，然此已足使聽聞之人對原告之品格、道德產生懷疑，致貶損其在社會上之評價
    ，並使原告名譽受損，且並不因聽聞之對象即原告之友人是否知悉其有前開前科
    而有異，被告辯稱原告因素行不良，其名譽並無貶損可能云云尚非可採，今被告
    既陳述足以毀損原告名譽之事而貶損其評價，本件原告依侵權行為之規定主張被
    告應負損害賠償責任，依法洵屬有據。
五、按不法侵害他人之身體，健康、名譽、自由、信用、隱私、貞操，或不法侵害其
    他人格法益而情節重大者，被害人雖非財產上之損害，亦得謂求賠償相當之金額
    ，其名譽被侵害者，並得請求回復名譽之適當處分，民法第一百九十五條第一項
    定有明文。而慰撫金之賠償，應以人格權遭遇侵害，使精神受有痛苦為必要，且
    所謂相當金額，應以實際加害情形與其名譽影響是否重大，及被害者之身分地位
    與加害人經濟狀況等關係定之，最高法院四十七年臺上字第一二二一號、五十一
    年臺上字第二二三號亦著有判例意旨可資參照。本件被告於電話中向訴外人黃柏
    恩、陳奉吾及譙長江傳述前開不實事項因而損及原告名譽業如上述，且其情節亦
    屬重大，原告於精神上應受有痛苦可堪認定，茲就原告慰撫金及回復名譽之請求
    是否適當判斷如下：
    １、請求慰撫金部分
        查原告現就讀於高雄市立空中大學，名下並無財產，其九十年及九十一年度
        所得分別為二千九百七十四元及一千一百三十四元，而被告名下有房屋二筆
        、田賦一筆、土地一筆及投資二筆，九十一年之所得為三萬三千八百六十一
        元乙節，此有高雄市立空中大學成績通知單、稅務電子閘門財產所得調件明
        細表、綜合所得稅各類所得資料清單等件在卷可稽，是本院審酌兩造經濟狀
        況、社會地位及本件損害程度等一切情狀，認原告請求二十萬元之慰撫金尚
        屬過高，應以一萬元為適當。
    ２、請求回復原狀部分
        原告雖請求被告就此應於中國時報、聯合報、自由時報刊登道歉啟事一日以
        回復其名譽云云，，惟回復名譽之適當處分，係指該處分在客觀上足以回復
        被害人之名譽，且屬必要者而言（最高法院八十六年度臺上字第三七○六號
        裁判意旨參照），今本件被告既僅於電話中向訴外人黃柏恩、陳奉吾、譙長
        江等三人指稱前開有損原告名譽之事，其並無散佈於眾之事實，則原告請求
        刊登道歉啟事於各大報，反徒使其他不知情之人獲悉此事，此登報部分於客
        觀上顯不能為其回復名譽且無必要，是原告此部份之請求並無理由。
    綜上所述，本件原告因被告於電話中向他人指摘前揭不實情事而得請求其賠償者
    乃為一萬元，則原告本於侵權行為之法律關係，請求被告應給付一萬元及自起訴
    狀繕本送達翌日起至清償日止，按週年利率百分之五計算之利息為有理由，應予
    准許，其逾此範圍外之金額及登報回復名譽部分之請求則均屬無據，應予駁回。
六、本件原告勝訴部分，其所命給付金額未逾五十萬元，依民事訴訟法第三百八十九
    條第一項第五款規定，應依職權宣告假執行。又被告陳明願供擔保，請准免為假
    執行之宣告，核無不合，爰亦酌定相當之擔保金額准許之。至於原告敗訴部分，
    其假執行之聲請即失所附，應予駁回。
七、本件事證已臻明確，兩造其餘攻擊防禦方法，核與判決結果不生影響，爰不一一
    論述，併此敘明。
八、據上論結，原告之訴一部為有理由、一部為無理由，依民事訴訟法第七十九條、
    第三百八十九條第一項第五款、第三百九十二條第二項，判決如主文。
中　　　華　　　民　　　國　　九十三　　年　　　五　　　月　　三十一　　日
                                        民事第五庭
~B審判長法官  黃  宏  欽
~B法      官  何  悅  芳
~B法　　　官　謝  雨  真
右為正本係照原本作成。
如不服本判決，應於送達後廿日內，向本院提出上訴狀並表明上訴理由，如於本送達
前提起上訴者，應於判決送達後十日內補提上訴理由書（須附繕本）。
中　　　華　　　民　　　國　　九十三　　年　　　五　　　月　　三十一　　日
~B法院書記官　洪  育  祺
